臺灣苗栗地方法院行政訴訟判決  
111年度交字第23號
111年3月24日辯論終結
原      告  林俊華  
被      告  交通部公路總局新竹區監理所

代  表  人  吳季娟  
訴訟代理人  黃廉雁  
上列當事人間交通裁決事件，原告不服被告於民國111年2月18日
竹監苗字第54-U00000000號裁決，提起行政訴訟，本院判決如下
：
    主  文
原告之訴駁回。
訴訟費用新臺幣300元由原告負擔。
    事實及理由
壹、爭訟概要：原告於民國110年12月26日上午11時17分許，駕
    駛訴外人林俊宏所有之車號000-0000號自用小貨車，於苗栗
    縣○○鎮○○路○○道○○○○○○○號誌顯示後通過該平交道，經民眾
    於同年月29日檢舉後，由內政部警政署鐵路警察局臺中分局
    大甲派出所（下稱大甲派出所）於111年1月3 日製發舉發違
    反道路交通管理事件通知單送達林俊宏，其後經林俊宏申請
    歸責於原告後，被告於111年2月18日製發裁決書（竹監苗字
    第54-U00000000號），以「警鈴已響、閃光號誌已顯示，
    闖平交道」為由，依道路交通管理處罰條例（下稱道交條例
    ）第54條第1款、第85條第1項規定，處原告罰鍰新臺幣（下
    同）74,500元，吊扣駕駛執照12個月，並應參加道路交通安
    全講習（下稱原處分，其餘處罰主文業經被告一部撤銷〈交
    字卷第31頁〉，不予贅述），原告不服原處分而提起本訴。
貳、實體部分
一、原告主張：平交道防護設施之警報裝置，於列車到達平交道
    前應有20秒以上警告時間，原告駕駛上開車輛進入平交道時
    警鈴適始啟動，縱當時閃光號誌開始運作，原告即非強行闖
    越平交道；又該平交道與原告駕駛上開車輛行駛之路段係屬
    直行轉90度直角路段，而直行時前方未設有號誌，轉彎時亦
    因閃光號誌設置過高，致原告無法看到閃光號誌，且當日天
    氣寒冷、車窗僅開啟一點點，無法詳細聽聞警鈴聲響，又平
    交道兩側遮斷桿已達7秒尚無同步作動，以致原告行駛該路
    段無法察覺相關警告設備作用，且原告當下一定要前進，不
    能倒車會有危險。從而原告違規係因該平交道連接路段號誌
    不良、無法聽聞警鈴聲響、兩側遮斷桿作動時間未有間隔等
    因素，致原告無法明瞭或注意該平交道警鈴、燈號、遮斷器
    作動情形，原告主觀上並無違反行政法義務之故意或過失，
    依行政罰法第7條規定應不予處罰，且原告係從事過戶及保
    險工作，遭吊扣駕照沒有車子會很麻煩，原處分尚有未洽等
    語。並聲明：原處分撤銷。
二、被告則以：經被告審視舉發單位所提供之函文、採證影片、
    照片，原告駕駛上開車輛行經上開平交道時，警鈴已響、閃
    光號誌已顯示，仍強行闖越，且該平交道閃光號誌顯示時，
    原告駕駛上開車輛尚未駛入該平交道前劃設之網狀線，而原
    告向前駛入網狀線時，可明顯辨識該平交道警鈴及閃光號誌
    之作動，並得停止向前行駛，然原告無視該情強行闖越，罔
    顧平交道安全，違規事實明確等語，資為抗辯。並聲明：原
    告之訴駁回。
三、兩造協議簡化爭點如下（交字卷〈下同〉第82至83頁，不爭執
    事項並有所列相關證據可佐，堪信為真實）：
  ㈠不爭執事項
  ⒈原告於110年12月26日上午11時17分許，駕駛林俊宏所有之車
    號000-0000號自用小貨車（第57頁汽車車籍查詢），於苗栗
    縣○○鎮○○路○○道○○○○○○○號誌顯示後通過該平交道（第80至8
    2頁勘驗結果）。
  ⒉本件於110年12月29日經民眾檢舉後，由大甲派出所於111 年
    1月3日製發舉發違反道路交通管理事件通知單，違規事實為
    「平交道響鈴已響、閃光號誌已顯示、遮斷器開始放下仍強
    行闖越」（第53頁通知單），該通知單有送達林俊宏；其後
    經林俊宏申請歸責於原告後，被告於111年2月18日製發裁決
    書（竹監苗字第54-U00000000號），以「警鈴已響、閃光
    號誌已顯示，闖平交道」為由，依道交條例第54條第1 款、
    第85條第1項規定，處原告罰鍰74,500元，吊扣駕駛執照12
    個月，並應參加道路交通安全講習（第55頁裁決書，即原處
    分），上開裁決書於同日送達原告（第61頁送達證書）。
  ⒊依違反道路交通管理事件統一裁罰基準及處理細則之附件違
    反道路交通管理事件統一裁罰基準表，違反道交條例第54條
    第1款者，若屬小型車裁罰基準為74,500元，應吊扣其駕駛
    執照1年，另應接受道路交通安全講習（第29頁）。
  ㈡爭執事項
  ⒈原告駕駛上開車輛通過上開平交道時，是否知悉警鈴已響、
    閃光號誌已顯示，仍強行闖越？原告主觀上有無故意或過失
    ？
  ⒉原告請求撤銷原處分，有無理由？  
四、本院之判斷
  ㈠爭點一：
  ⒈按違反行政法上義務之行為非出於故意或過失者，不予處罰
    （行政罰法第7條）。次按汽車駕駛人，駕車在鐵路平交道
    有下列情形之一者，處15,000元以上9萬元以下罰鍰，並吊
    扣其駕駛執照1年：一、不遵守看守人員之指示，或警鈴已
    響、閃光號誌已顯示，或遮斷器開始放下，仍強行闖越（道
    交條例第54條第1款）；又汽車行駛中，駕駛人看到鐵路平
    交道標誌或標線後，應即將速度減低至時速15公里以下，接
    近平交道時，應依下列規定：一、鐵路平交道設有遮斷器或
    看守人員管理者，如警鈴已響、閃光號誌已顯示或遮斷器已
    開始放下或看守人員表示停止時，應即暫停，俟遮斷器開放
    或看守人員表示通行後，始得通過（道路交通安全規則第10
    4條第1項第1款）；再網狀線，用以告示車輛駕駛人禁止在
    設置本標線之範圍內臨時停車，防止交通阻塞。其劃設規定
    如左：三、接近鐵路平交道應予劃設，但無劃設空間者不在
    此限（道路交通標誌標線號誌設置規則第173條第1項第3款
    ）。則依上開交通法規，汽車駕駛人見鐵路平交道標誌或標
    線後，即應降低速度至時速15公里以下，而接近平交道時，
    如見警鈴已響、閃光號誌已顯示，即應暫停，倘未即時暫停
    ，猶繼續通行平交道，自屬強行闖越之行為無疑。
　⒉經查：　
　⑴經本院當庭勘驗被告提出之採證影片後，勘驗結果為（第80
    至82頁）：
　①檔案名稱：0000-00-00 000000.mkv（攝錄原告駛入平交道方
    向）：
　⓵畫面時間0000-00-00（下同）11時17分40秒至11時17分44秒
    ，影片開始，該畫面係攝錄設有閃光號誌、遮斷器、鐵路平
    交道標誌之平交道，平交道前後均有劃設黃色網狀線，可見
    與平交道垂直道路上有原告駕駛之上開車輛往平交道方向行
    駛而來。
　⓶畫面時間11時17分45至48秒，畫面上方處之平交道上方設置
    之閃光號誌開始閃爍，並顯示列車前來方向之紅色右方箭頭
    ，斯時行駛於與平交道垂直道路之原告駕駛之上開車輛尚未
    行駛至平交道前劃設之網狀線區域內，惟原告駕駛之上開車
    輛繼續前行，其前方與平交道間僅間隔藍色小貨車，並無其
    他遮蔽物，而平交道上方之閃光號誌持續閃爍，並持續顯示
    列車前來方向之紅色箭頭。
　⓷畫面時間11時17分48至49秒至11時17分55秒，原告駕駛之上
    開車輛進入平交道前方劃設之網狀線範圍內，並繼續前行，
    此時可見該車前方擋風玻璃、左方駕駛座與平交道間並無遮
    蔽物，其後該車向左轉彎，並於畫面時間11時17分53至54秒
    間進入平交道遮斷器範圍內，開始通過平交道，而該車後方
    之另一輛銀色車輛即停止於網狀線上，並未向前進入平交道
    遮斷器範圍內，又該平交道上方之閃光號誌持續閃爍，並持
    續顯示列車前來方向之紅色箭頭。
  ⓸畫面時間11時17分56秒至11時17分57秒，平交道兩側之遮斷
　  器開始緩緩放下，平交道上方之閃光號誌持續閃爍，並持續
    顯示列車前來方向之紅色箭頭，原告駕駛之上開車輛仍持續
    通過該平交道；畫面時間11時17分58秒至11時18分10秒，該
    車通過平交道後消失於畫面右側，平交道兩側之遮斷器持續
    放下後呈水平狀態。
  ②檔案名稱：03西勢路-P-cam00-00000000-000000（攝錄原告
    駛出平交道方向）：
  ⓵畫面時間11：17：40開始，該畫面係攝錄設有號誌雙盞紅燈
    、遮斷器之平交道，平交道前方並有劃設網狀線。畫面可見
    當天風勢頗大，且畫面背景有風聲。
  ⓶畫面時間11：18：11至12間，該平交道警鈴響起，號誌雙盞
    紅燈開始閃爍，而畫面時間11：18：19，該平交道左側遮斷
    器開始放下，其後畫面時間11：18：22，原告駕駛之上開車
    輛於左側遮斷器完全放下前出現於平交道範圍內通行，並通
    過左側遮斷器下方後通過該平交道，其後停止於路旁，畫面
    時間11：18：29右側遮斷器開始放下，11：18：37完全放下
    。
  ③依上開勘驗結果，當日上開平交道閃光號誌開始顯示、警鈴
    響起之際，原告仍駕駛上開車輛行駛於與該平交道垂直道路
    上，尚未進入該平交道前所劃設之網狀線，依上開規定，其
    自應立即暫停，然原告仍繼續前行進入網狀線範圍內，斯時
    其駕駛之上開車輛前方擋風玻璃、左方駕駛座與該平交道間
    並無遮蔽物，足認原告得以清楚辨識該平交道之閃光號誌已
    顯示，又當日風勢雖強，然仍得清楚聽聞該平交道警鈴響起
    ，原告猶決意繼續左轉進入該平交道遮斷器範圍內而通行，
    其自有知悉警鈴已響、閃光號誌已顯示，未即時暫停，主觀
    上猶出於故意強行闖越該平交道之行為無疑。
　⑵原告雖主張前詞，然：
　①鐵路號誌雙閃紅燈，其閃爍次數每分鐘為40至50次。至少在
    火車駛抵前20秒即應開始顯示（道路交通標誌標線號誌設置
    規則第233條第4款）。則依上開勘驗結果，上開平交道警鈴
    響起、閃光號誌顯示時，原告駕駛之上開車輛仍行駛於與該
    平交道垂直道路上，尚未進入該平交道前所劃設之網狀線，
    原告空言主張其駕駛上開車輛進入平交道時警鈴方啟動云云
    ，又引用無關之上開規定，礙難採納。
　②又依上開勘驗結果，原告駕駛上開車輛進入上開平交道前劃
    設之網狀線範圍時，與平交道間並無遮蔽，其自得向左前方
    觀看而清楚辨識該平交道設置之閃光號誌，礙無因該平交道
    與原告行駛之道路係屬左轉90度角關係而有所影響；且原告
    既係左轉進入該平交道，其自須向左前方觀看以確認車前狀
    況，而該平交道設置之閃光號誌高度亦處於得清楚辨識之狀
    態（第75頁照片），概無何設置過高無從見聞之情，原告此
    部分所辯，亦難採納。
　③再依上開勘驗結果，當日雖有風勢，然猶可清楚聽聞上開平
    交道警鈴響起，且原告亦自承其有開啟一部分窗戶等語（第
    81頁），客觀上尚無未能聽聞之情狀，是原告主張其當日未
    聽聞該平交道警鈴聲響，亦屬無據。
　④復依上開勘驗結果，上開平交道警鈴響起、閃光號誌顯示時
    ，原告駕駛之上開車輛尚未進入該平交道前所劃設之網狀線
    ，其自得立刻暫停，且其繼續前行進入網狀線後，其後方行
    駛之他輛銀色車輛即停止於網狀線上，足見原告亦得立即暫
    停不駛入該平交道遮斷器範圍內，並無何煞停將生危險之情
    ，原告此部分主張，實無足採。
　⑤另依上開交通法規，並未規範平交道設置之警鈴及閃光號誌
    ，須與遮斷器同時啟動，用路人行經平交道時，僅須見警鈴
    已響、閃光號誌已顯示，抑或見遮斷器已作動，即應暫停，
    不以警鈴及閃光號誌與遮斷器同時啟動為必要，是原告此部
    分主張，亦屬無據。
  ㈡爭點二：
　　綜上，依不爭執事項⒈及上開勘驗結果，原告當日既有駕駛
    上開車輛，見上開平交道警鈴已響、閃光號誌已顯示後，本
    應立即暫停，猶繼續前行進入該平交道前劃設之網狀線，進
    而駛入該平交道遮斷器範圍內通行，其主觀上自有違反上開
    行政法義務之故意無疑，從而被告依道交條例第54條第1款
    、第85條第1項規定，對原告裁罰如不爭執事項⒉所示原處分
    ，經核於法相符，且與不爭執事項⒊所示之統一裁罰基準表
    相符，並無原告所指違法之處，而原告違反上開規定經處吊
    扣駕照致影響其生活，乃其因違規行為所須承擔之不利益，
    礙難據以推認原處分不當，故原告訴請撤銷原處分為無理由
    ，應予駁回。
五、本件事證已臻明確，兩造其餘攻擊防禦方法及訴訟資料，經
    本院審酌後核於本判決結果不生影響，爰不逐一論述，併此
    敘明。
六、本件第一審裁判費為300元，依行政訴訟法第98條第1項本文
    規定，應由敗訴之原告負擔，併依同法第237條之8第1項規
    定，確定第一審訴訟費用額如主文第2項所示。
七、結論：本件原告之訴為無理由，依同法第195條第1項後段規
    定，判決如主文第1項所示。
中　　華　　民　　國　　111 　年　　3 　　月　　24　　日
                  行政訴訟庭　法　官　劉奕榔
以上正本係照原本作成。
如不服本判決，應於判決送達後20日內，向本院提出上訴狀並表
明上訴理由（原判決所違背之法令及其具體內容或依訴訟資料可
認為原判決有違背法令之具體事實），其未載明上訴理由者，應
於提出上訴後20日內向本院補提理由書（上訴狀及上訴理由書均
須按他造人數附繕本，如未按期補提上訴理由書，則逕予駁回上
訴），並應繳納上訴裁判費新臺幣750元。
                              書記官  江秋靜
中　　華　　民　　國　　111 　年　　3 　　月　　24　　日